【裁判字號】    88,訴,91
【裁判日期】    890229
【裁判案由】    偽造文書
【裁判全文】
臺灣宜蘭地方法院刑事判決                        八十八年度訴字第九一號
    公  訴  人  臺灣宜蘭地方法院檢察署檢察官
    被      告  壬○○
    選任辯護人  林世超
右列被告因偽造文書案件，經檢察官提起公訴（八十七年度偵字第三三二九號），本
院判決如左：
    主  文
壬○○共同連續行使偽造私文書，足以生損害於公眾及他人，處有期徒刑壹年。
偽造於委託書上之戊○○、庚○○、丁○○、乙○○署押各壹枚及甲○○之署押肆枚
，均沒收。
    事  實
一、壬○○與不詳姓名之成年男子基於共同提供我國人名義申請之護照與大陸地區人
    民使用牟利之概括犯意聯絡，由壬○○於八十六年十月間，以擔任縣市長選舉投
    開票所監票員為詞，在宜蘭縣南澳地區，向不知情之之村民戊○○、庚○○、丁○○、乙○○及丙○○等人索取身分證、印章及戶籍謄本等物後，再交由該不姓
    名之成年男子，就戊○○等人之年籍資料及大陸地區人民之相片，據以偽造戊○○、庚○○、丁○○、乙○○及丙○○等人之身分證，足以生損害於戶政機關對
    身分證管理及戊○○、庚○○、丁○○、乙○○及丙○○等人。其後，再由該不
    詳姓名之成年男子於八十六年十月七日、九日、十四日，分別持前開偽造之戊○○、庚○○、丁○○、乙○○等人身分證及戊○○等人交付之右開戶籍謄本，及
    於八十六年十二月五日將所偽造丙○○之身分證及丙○○之右開戶籍謄本委由不
    知情之辛○○轉交不知情之台北市大道旅行社職員高志鋒，連續偽造戊○○、庚○○、丁○○、乙○○及丙○○等人之普通護照申請書各一份，及乙○○、丁○○、庚○○、戊○○分別簽名委託受託人甲○○代向外交部領事事務局申辦出入
    境手續之委託書各一份，連同大陸地區人民之照片，持向外交部領事事務局申辦
    普通護照，使該機關承辦之公務員將此不實之事項登載於所掌之公文書上，並據
    以核發各該護照，足以生損害於主管機關對護照之管理及戊○○、庚○○、丁○○、乙○○、丙○○及甲○○等人。得手後，再囑由與之有犯意聯絡之綽號「阿
    貞」、「阿海」不詳姓名者，將前開戊○○及庚○○名義之護照，分別以人民幣
    七萬元及五萬元之代價，出售予大陸地區人民蔡東芳及王秀雲。嗣於八十六年十
    一月二十六日，蔡東芳、王秀雲二人持前開戊○○及庚○○名義之護照，自香港
    搭乘中華航空ＣＩ０六號班機來台，在桃園中正國際機場過境時，為警當場查獲
    ，並扣得前開偽造之戊○○及庚○○護照及身分證。
二、案經內政部警政署航空警察局移送台灣宜蘭地方法院檢察署檢察官偵查起訴。
    理  由
一、訊據被告壬○○否認有連續共同行使偽造私文書及偽造戊○○等人身分證申請護
    照之犯行，辯稱：戊○○、庚○○、丁○○、乙○○及丙○○等人之身分證等資
    料，係遭己○○取走，伊並不知道何人偽造戊○○等人之身分證及持該偽造之身
    分證據以申請護照云云。按申請普通護照及入出境許可手續，須填寫繳交申請書
    乙式二聯、繳交照片三張、繳驗國民身分證正本、第一次申請可判讀護照者，須
    繳驗戶口名簿正本或最近六個月內申獲之戶籍謄本，有國人申請護照及入出境許
    可須知附卷足稽。經查，戊○○、庚○○、丁○○、乙○○及丙○○等人，本人
    並未申請普通護照，且其等之身分證及戶籍謄本，於八十六年十月間，曾由被告
    以擔任縣市長選舉投開票所監票員為詞收取，被告並給付每人酬勞新台幣（下同
    ）一千五百元或一千元等情，業據證人戊○○、庚○○、丁○○、乙○○及丙○○分別於警訊、偵查中及本院審理中證述明確；徵之證人己○○於偵查中堅詞否
    認有於八十六年底前往宜蘭縣南澳鄉向被告拿取戊○○等人之身分證影本等情，
    及被告於灣桃園地方法院檢察署檢察官偵訊中供承：在八十六年底市長選舉時，
    伊收取丁○○、乙○○、戊○○、庚○○、丙○○等人身分證，打算登記為監票
    人，登記完成後，有一位姓林的朋友介紹己○○由台北至南澳，中午時分來伊辦
    公室，當時這五人之身分證件資料均放在桌上，己○○有去翻動，除身分證留下
    外，其他均帶走云云；及被告嗣於台灣宜蘭地方法院檢察署檢察官偵查中先則供
    稱：己○○本人在八十六年十月中旬左右，與一位自稱姓謝的人開車至花蓮途中
    經過伊之公司，談了十幾分鐘後，伊即去隔壁吃飯，己○○一人留在公司，待伊
    返回辦公室，伊桌上丁○○等五員之身分證影印資料均已不見予云云；後則供稱
    ：有一個人拿他（指己○○）的名片來我公司，上次開庭時發現口音與之前找我
    之人不一樣，個子差不多云云，前後供述顯有齟齬，且與證人即被告之同事余建
    祿於偵查中結證稱：他（指己○○）現在沒有留鬍子，那個人好像比較高等語不
符，足徵被告所辯該戊○○等人之身分證影本等資料係經己○○等人取走云云，
    不足採信。且查證人即南澳鄉鄉民代表陳鑑庭於偵查中亦結證稱：伊擔任南澳鄉
    鄉民代表期間，曾請壬○○幫伊找七位山地村民擔任監票，伊告知只需身分證影
    本及印章，並未說要身分證正本及戶籍謄本，後來民主進步黨在南澳鄉成立後援
    會，有關監票人之推選即由後援會負責，壬○○並未將要任監票員之資料交給伊
    等語；而被告於收取戊○○等人之身分證及戶籍謄本等資料後，即給付報酬，已
    如前述，顯見被告於向戊○○等人收取身分證正本及戶籍謄本時，主觀上即有不
    法意圖甚明，否則焉有於向戊○○等人收取身分證正本及戶籍謄本後，即自掏腰
    包支付報酬，且事後又未將所收取之證件資料交付證人陳鑑庭索取所支出之費用
    之理。再參之證人戊○○於警訊證稱：伊與壬○○係同鄉○○○○街上見到，後
    在伊收到航警局通知書時，壬○○拿了二千元要求伊在警局訊問時，不要供出他
    ，並寫了一張便條內容是海外美商業務聯絡代表人己○○，要伊告訴警方是己○○所為等語，益證被告所辯不知情云云，應屬卸責之詞，不足採信，被告與該冒
    名前往申辦護照之不詳姓名者，應有犯意聯絡及行為分擔，應堪予認定。又大陸
    地區人民蔡東芳、王秀雲，係分別以人民幣七萬元及五萬元之代價，向綽號「阿
    貞」、「阿海」不詳姓名者購得前開戊○○及庚○○名義之護照等情，亦據證人
    大陸地區人民蔡東芳、王秀雲分別於警訊時供述綦詳。證人辛○○、證人即大道
    旅行社職員高志鋒及證人甲○○雖均證稱並非被告委託其辦理戊○○、庚○○、
    丁○○、乙○○及丙○○等人之護照。惟被告於取得戊○○等人之身分證及戶籍
    謄本後，即由不詳姓名之男子自稱係丙○○持偽造之丙○○身分證及戶籍謄本前
    往委託證人辛○○辦理護照，而該自稱丙○○之人並非丙○○本人等情，已據證
    人辛○○於本院結證明確；又卷附以甲○○為受託人，受戊○○、庚○○、丁○○、乙○○等人委託之委託書四紙，並非甲○○所書寫，該簽名亦非甲○○所書
    寫，而係不詳姓名者所偽造等情，亦據證人甲○○於本院囑託高雄地方法院囑託
    訊問時證述明確。另丁○○、乙○○、戊○○、庚○○、丙○○等人除乙○○於
    八十六年十二月八日曾申請補領國身分證外，餘均無申請補發身分證之情事，亦
    有宜蘭縣南澳鄉公所八十八年三月二十五日（八八）南鄉戶字第三０號函附卷足
    顯。此外復有偽造之丁○○、乙○○、戊○○、庚○○、丙○○等人名義而張貼
    大陸地區人民蔡東芳、王秀雲及另不詳姓名者照片之普通護照入境許可申請書各
    一紙及偽造之乙○○、丁○○、庚○○、戊○○分別簽名委託受託人甲○○代向
    外交部領事事務局申辦出入境手續之委託書各一紙附卷足憑，及扣案偽造之戊○○、庚○○身分證各一枚及以戊○○、庚○○名義申請之護照各一本足資佐證。
    事證已臻明確，被告犯行應堪予認定。
二、被告偽造戊○○、庚○○、丁○○、乙○○及丙○○等人之身分證後，復持以行
    使向外交部領事事務局，填具戊○○等人之普通護照申請書各一份，及乙○○、
    丁○○、庚○○、戊○○分別簽名委託受託人甲○○代向外交部領事事務局申辦
    出入境手續之委託書各一份，持向外交部領事事務局申辦普通護照，使該機關承
    辦之公務員將此不實之事項登載於所掌之公文書上，並據以核發各該護照，足以
    生損害於主管機關對護照之管理及戊○○、庚○○、丁○○、乙○○、丙○○及
    甲○○等人，核其所為係犯刑法第二百十六條、第二百十四條之行使使公務員登
    載不實文書罪，及刑法第二百十六條、第二百十條之行使偽造私文書罪（此部分
    罪名起訴書漏載），及刑法第二百十六條、第二百十二條之行使偽造特種文書罪
    。被告利用不知情之旅行社職員辛○○為丙○○部分之申請行為，屬間接正犯。
    又被告使公務員登載不實之事項於公務員職務上所掌之公文書部分及偽造私文書
    及偽造特種文書身分證之低度行為，分別為其行使之高度行為所吸收，均不另論
    罪。被告所犯前開各罪名其先後之多次犯行，時間各緊接，犯罪構成要件各相同
    ，顯均係基於概括之犯意反覆為之，應分別均依連續犯之規定論以一罪，並加重
    其刑。被告所犯右開三罪名間，有方法結果之牽連關係，應依牽連犯之規定從一
    重之行使偽造私文書罪處斷。又被告所犯右開之多項罪名，與該不詳姓名之成年
    男子及綽號「阿貞」、「阿海」有犯意聯絡及行為分擔，均為共同正犯。爰審酌
    被告為提供我國人名義之護照與大陸地區人民使用，而行使偽造他人身分證、委
    託書及申請書申請護照牟利之犯罪動機、目的、手段、對被害人及主管機關管理
    職掌事項所生之危害，及犯罪後之態度等一切情狀，量處如主文所示之刑，以示
    懲儆。偽造於委託書上之戊○○、庚○○、丁○○、乙○○署押各壹枚及甲○○
    之署押肆枚，應均依法併予沒收。至扣案偽造之戊○○、庚○○身分證各一枚及
    以戊○○、庚○○名義申請之護照各一本，業經被告出售予大陸地區人民蔡東芳
    及王秀雲，並已交付，業據證人蔡東芳、王秀雲供明在卷，已非被告所有及供犯
    罪所用之物，亦非被告犯罪所得之物，且非違禁物，爰不併予宣告沒收，附此敘
    明。
三、公訴人起訴書就右揭犯罪事實雖未論列被告與該不詳姓名者共同偽乙○○、丁○○、庚○○、戊○○分別簽名委託受託人甲○○代向外交部領事事務局申辦出入
    境手續之委託書各一份，並持向外交部領事事務局申辦普通護照之事實，惟該部
    分與起訴書已論列部分，有連續犯裁判上一罪之關係，為起訴效力所及，本院自
    得併予審究之，併予敘明。
據上論斷，應依刑事訴訟法第二百九十九條第一項前段，刑法第二十八條、第五十六
條、第二百十六條、第二百十條、第二百十二條、第二百十四條、第二百十九條、第
五十五條，罰金罰鍰提高標準條例第一條前段，判決如主文。
中      華      民      國    八十九    年     二     月    二十九      日
                                    臺灣宜蘭地方法院刑事庭
                                        法  官  黃  永  勝
參考法條：
刑法第二百十六條、第二百十條


司法院資訊處製作；財團法人民間司法改革基金會備份。
